臺灣臺南地方法院刑事判決　
111年度金簡上字第19號
上  訴  人  臺灣臺南地方檢察署檢察官
被      告  吳旻叡




上列上訴人因被告違反洗錢防制法等案件，不服本院中華民國11
1年4月22日111年度金簡字第63號第一審刑事簡易判決（聲請簡
易判決處刑案號：臺灣臺南地方檢察署111年度偵緝字第129號；
移送併辦案號：臺灣臺南地方檢察署111年度偵字第9203號），
提起上訴及移送併辦（臺灣臺南地方檢察署111年度偵字第12528
號），本院管轄之第二審合議庭判決如下：
    主  文
原判決撤銷。
吳旻叡幫助犯洗錢防制法第十四條第一項之洗錢罪，處有期徒刑
參月，併科罰金新臺幣壹萬元，罰金如易服勞役，以新臺幣壹仟
元折算壹日。
未扣案之犯罪所得新臺幣伍萬元沒收，於全部或一部不能沒收或
不宜執行沒收時，追徵其價額。
    事  實
一、吳旻叡知悉一般人收取他人金融機構帳戶資料之用途，常係
    為遂行財產犯罪之需要，以便利贓款取得，及使相關犯行不
    易遭人追查，而已預見提供金融機構帳戶之存摺、提款卡及
    密碼等資料任由他人使用，將可能遭他人利用作為詐欺等財
    產犯罪之工具，且他人如以該帳戶收受、轉出詐欺等財產犯
    罪所得，將因此造成金流斷點而掩飾、隱匿此等犯罪所得之
    去向及所在，產生遮斷金流以逃避國家追訴、處罰之效果，
    竟猶不顧於此，基於縱其提供帳戶資料將幫助他人實施詐欺
    取財犯罪及幫助掩飾、隱匿詐欺犯罪所得之去向、所在，亦
    均不違背其本意之不確定故意，於民國110年10日初某日，
    在臺中市北屯區某處，以新臺幣(下同)5萬元之代價，將其
    所申設之國泰世華商業銀行股份有限公司帳號000000000000
    號帳戶（下稱本案帳戶）之存摺、提款卡及密碼，提供與真
    實姓名年籍不詳自稱「鮪魚」之人，再由「鮪魚」轉交與真
    實姓名年籍不詳之人，而將本案帳戶資料提供與該人及所屬
    之詐欺集團使用。嗣該詐欺集團成員取得本案帳戶資料後，
    即意圖為自己不法之所有，基於詐欺取財及洗錢之犯意聯絡
    ，由不詳詐欺集團成員先後與附表編號1至3所示之陳宥翔、
    張廷嘉、廖柄豐聯繫，以附表編號1至3所示之詐騙方式，使
    其等均陷於錯誤，依指示各於附表編號1至3所示之時間，將
    如附表編號1至3所示之款項轉入本案帳戶內，旋遭不詳詐欺
    集團成員提領一空，製造金流斷點，而以此方式，掩飾、隱
    匿上開犯罪所得之去向。嗣因陳宥翔、張廷嘉、廖柄豐陸續
    發現遭騙報警處理，始為警循線查悉上情。
二、案經陳宥翔、張廷嘉訴由臺南市政府警察局麻豆分局、廖柄
    豐訴由桃園市政府警察局平鎮分局報告臺灣臺南地方檢察署
    檢察官偵查後聲請以簡易判決處刑及移送併辦。
    理  由
一、關於證據能力之認定：
  ㈠本判決所依憑判斷之具傳聞證據性質之供述證據，因檢察官
    及被告吳旻叡於本案言詞辯論終結前，均同意有證據能力（
    見本院卷第68頁），本院審酌前開證據之作成或取得之狀況
    ，並無非法或不當取證之情事，且亦無顯不可信之情況，依
    刑事訴訟法第159條之5規定，均具有證據能力。
  ㈡其餘所引用卷內非供述證據性質之證據資料，均依法定程序
    取得，經合法調查程序，與待證事實間復具相當關聯性，無
    不得為證據情形，依刑事訴訟法第158條之4反面解釋，均有
    證據能力。
二、訊據被告固坦承於前開時、地，將其所申設之本案帳戶資料
    提供與真實姓名年籍不詳自稱「鮪魚」之人，並由「鮪魚」
    再轉交與真實姓名年籍不詳之人之事實，惟否認有何幫助詐
    欺取財及幫助洗錢之犯行，辯稱：我是基於相信朋友才交付
    本案帳戶資料等語。經查：
　㈠被告於上開時、地，將其所申設之本案帳戶資料提供與真實
    姓名年籍不詳自稱「鮪魚」之人，並由「鮪魚」再轉交與真
    實姓名年籍不詳之人之事實，業經被告供承不諱，且有本案
    帳戶之客戶基本資料及交易明細資料附卷可憑（見警一卷第
    9至41頁）；而告訴人即被害人陳宥翔、張廷嘉、廖柄豐曾
    以通訊軟體LINE、Telegram與不詳詐欺集團成員聯繫，詐欺
    集團成員以附表編號1至3所示之詐騙方式，使其等均陷於錯
    誤，分別依照指示將如附表編號1至3所示之款項轉入本案帳
    戶內等情，亦據告訴人陳宥翔、張廷嘉、廖柄豐於警詢中指
    述明確（見警一卷第3至6頁；併警一卷第31至35頁；併偵二
    卷第49至51頁），並有本案帳戶之交易明細資料、對話紀錄
    擷圖、自動櫃員機交易明細表、轉帳結果翻拍照片、內政部
    警政署反詐騙諮詢專線紀錄表、金融機構聯防機制通報單、
    對帳單細項資料及網路銀行交易明細擷圖在卷可查（見警一
    卷第11至41、53至57、61頁；併警一卷第73至110頁；併偵
    二卷第75至112頁）。是本案帳戶確為被告申辦，於交付「
    鮪魚」之人，並由「鮪魚」再轉交與真實姓名年籍不詳之人
    後，遭不詳詐欺集團成員持以訛詐告訴人等，使其等交付財
    物等客觀事實，堪以認定。
　㈡按刑法上之故意，可分為直接故意與不確定故意（間接故意
    ），所謂「不確定故意」，係指行為人對於構成犯罪之事實
    ，預見其發生而其發生並不違背其本意者，刑法第13條第2
    項定有明文。又金融機構帳戶是個人理財的重要工具，也是
    個人財產、信用的表徵，除非對象是親友，一般人不可能隨
    意出借給陌生人或借用他人帳戶使用。衡以在我國社會，金
    融機構開立帳戶多無特殊限制，一般人皆可以存入最低開戶
    金額的方式申請，且可在不同之金融機構申請多數的存款帳
    戶使用，並無何艱難之處，是苟有人不欲使用自己所有之銀
    行帳戶，而對外索取他人之金融機構帳戶資料使用，顯然即
    為掩人耳目，有作為不法使用的高度危險。縱然實務確有合
    法使用他人銀行帳戶資料的少數例外情形，提供者與使用者
    之間必然存在相當之信賴基礎，並知悉所為用途，始為合理
    ，若帳戶提供者僅依使用者之單方說辭，未經求證或查詢，
    如此豈非任由無法監督管控帳戶使用之不法風險發生而危及
    自身金融信用。再者，近年來，詐欺集團造成我國國民財產
    的重大損失，形成社會經濟秩序之動盪不安，影響社會風氣
    ，已經新聞媒體及政府長期、大量的報導及宣導，一般人都
    應當有所聽聞。是苟有不熟識之人欲借用帳戶資料使用，以
    供資金流通，一般人本於生活經驗及認識，足以懷疑需用者
    ，係基於隱瞞資金流向或行為人身分之不法目的，與利用他
    人之金融機構帳戶為犯罪工具有關。
　㈢經查，被告自陳學歷為高中畢業(見警二卷第5頁)，其交付本
    案帳戶資料時，已年滿34歲，且其前即曾因提供其申設之金
    融機構帳戶予他人使用之幫助詐欺取財案件，經臺灣高雄地
    方法院以101年度簡字第5650號判決判處有期徒刑2月確定，
    有個人戶籍資料查詢結果、判決書及臺灣高等法院被告前案
    紀錄表附卷可參（見偵緝字卷第29至31頁；本院卷第25、27
    頁），足見被告並非年幼無知或與社會隔絕而無常識之人，
    理應具有一定之智識、經驗，其對於提供金融機構帳戶之存
    摺、提款卡及密碼等資料任由他人使用，將可能遭他人利用
    作為詐欺等財產犯罪之工具，且他人如以該帳戶收受、轉出
    詐欺等財產犯罪所得，將因此造成金流斷點而掩飾、隱匿此
    等犯罪所得之去向及所在，形成金流斷點等情，自無不知之
    理。
　㈣又依被告於偵查及本院審理時陳稱其不知悉「鮪魚」之本名
    ，「鮪魚」向其表示有人會收帳戶，其當時經濟上有點困難
    ，其就將本案帳戶資料交給「鮪魚」，由「鮪魚」轉交給收
    帳戶之人，其拿到現金5萬元，其不知道該人是何人，其未
    想過如何避免對方不拿去做非法的事情等語(見偵緝字卷第1
    8頁；本院卷第68頁)，足見被告對於「鮪魚」或其轉交之人
    ，並不熟識，被告在無任何可資信任之基礎下，逕行提供本
    案帳戶資料與對方，並因此取得高額報酬5萬元，以被告為
    正常成年人之智識能力，及前提供其申設之金融機構帳戶與
    他人使用，而遭法院認定其犯幫助詐欺取財罪之經驗，豈能
    毫無懷疑，即任意將自己所申設之本案帳戶資料交與此等不
    明人士之理。衡以被告供稱其當時經濟上有點困難一情，顯
    見被告僅意在能獲取高額報酬，至將本案帳戶資料提供與毫
    不相識之人，如遭不法使用，或成為製造金流斷點之用，亦
    在所不惜，自有容任犯罪事實發生之本意，應認被告有幫助
    詐欺取財及幫助洗錢之不確定故意甚明。
　㈤被告雖辯稱其係基於信任「鮪魚」，始提供本案帳戶資料云
    云。惟查，被告自陳其不知悉「鮪魚」之本名，已如前述，
    被告與「鮪魚」間是否熟識而有相當信任關係，已屬有疑。
    況被告交付本案帳戶資料與「鮪魚」時，已知其申設之本案
    帳戶資料將再輾轉交付與第三人使用，其不知該人為何人之
    情，亦如前述，則被告對於本案帳戶資料實際使用人之真實
    姓名、年籍資料、住所等資訊均一無所悉，顯見被告與欲借
    用其本案帳戶資料使用之人間並無任何信任基礎關係可言。
    是被告上開所辯，顯係卸責之詞，殊無足採。
　㈥綜上所述，本案事證已臻明確，被告所辯無非臨訟飾卸之詞
    ，委無可採，其上開犯行洵堪認定，應予依法論科。
三、論罪：
　㈠按刑法上之幫助犯，係對於犯罪與正犯有共同之認識，以幫
    助之意思，對於正犯資以助力，而未參與實施犯罪之行為者
    而，故如未參與實施犯罪構成要件之行為，且係出於幫助之
    意思提供助力，即屬幫助犯，而非共同正犯。查被告將本案
    帳戶之存摺、提款卡及密碼提供他人使用，使詐欺集團成員
    得意圖為自己不法之所有，基於詐欺取財及洗錢之犯意聯絡
    ，對告訴人等施以詐術，致使其等陷於錯誤而依指示將款項
    轉入本案帳戶內，藉此詐騙財物得逞，並以此輾轉方式製造
    金流斷點，掩飾、隱匿詐欺犯罪所得之去向以洗錢，故該等
    詐欺集團成員所為均屬詐欺取財及洗錢之犯行；而被告提供
    本案帳戶資料由詐欺集團成員使用，使詐欺集團成員得以此
    為犯罪工具而詐騙告訴人等轉入款項，並以此輾轉方式製造
    金流斷點，顯係以幫助之意思，對詐欺集團成員之上開詐欺
    取財及洗錢犯行提供助力。是核被告所為，係犯刑法第30條
    第1項前段、同法第339條第1項之幫助詐欺取財罪，及刑法
    第30條第1項前段、洗錢防制法第14條第1項之幫助一般洗錢
    罪。
  ㈡被告以交付起訴書及移送併辦意旨書所載本案帳戶之存摺、
    提款卡及密碼之一行為，侵害告訴人陳宥翔、張廷嘉、廖柄
    豐之財產法益，且係同時觸犯幫助詐欺取財罪及幫助一般洗
    錢罪，為想像競合犯，應依刑法第55條本文規定，從一重論
    以幫助一般洗錢罪。
　㈢檢察官移送併辦部分，核與本案起訴之犯罪事實屬裁判上一
    罪關係，均為起訴效力所及，本院自應併予審酌。
  ㈣被告係對正犯資以助力而實施犯罪構成要件以外之行為，為
    幫助犯，應依刑法第30條第2項規定，按正犯之刑減輕之。
　㈤另犯第14條、第15條之罪，在偵查或審判中自白者，減輕其
    刑，洗錢防制法第16條第2項定有明文。被告於偵查中就幫
    助一般洗錢犯行自白不諱，爰依上揭規定，減輕其刑，並依
    法遞減輕之。
四、撤銷改判之理由及科刑：
　㈠原審以被告罪證明確，予以論罪科刑，固非無見。惟查，附
    表編號3所示關於告訴人廖柄豐部分之犯罪事實，與原審所
    認定之犯罪事實具有想像競合犯之裁判上一罪之關係，而為
    聲請簡易判決處刑效力所及，原審未及審酌於此，僅就附表
    編號1、2所示關於告訴人陳宥翔、張廷嘉部分予以論罪科刑
    ，容有未洽，檢察官以原審未及審酌附表編號3移送併辦部
    分而提起上訴，為有理由，自應由本院予以撤銷改判，以期
    適法。
　㈡爰審酌被告前即曾因提供其申設之金融機構帳戶予他人使用
    之幫助詐欺取財案件，經法院判處罪刑確定，已如前述，其
    竟不知警惕，再度輕易將其本案帳戶存摺、提款卡及密碼提
    供與他人，枉顧該帳戶資料可能遭有心人士利用以作為財產
    犯罪工具之危險，影響社會治安且有礙金融秩序，助長詐欺
    犯罪盛行，並使檢警對於詐欺取財犯罪之追查趨於困難，犯
    罪所得遭領出後，形成金流斷點，嚴重破壞社會秩序、正常
    交易安全及人與人間之相互信賴，所為殊值非難，復審酌被
    告於本院審理時否認犯行之犯後態度，及其並未實際參與本
    案詐欺取財、洗錢之犯行，兼衡被告之犯罪動機、目的、手
    段、於本案中之角色、分工、涉案情節、告訴人等遭詐騙之
    金額，及被告尚未與告訴人等達成和解或調解，賠償告訴人
    等之損害之情形，暨被告於警詢時自陳之智識程度、家庭經
    濟狀況(見警二卷第5頁)等一切情狀，量處如主文所示之刑
    ，並就罰金刑部分諭知易服勞役之折算標準，以示懲儆。
五、沒收之說明：
　㈠按犯罪所得，屬於犯罪行為人者，沒收之；前2項之沒收，於
    全部或一部不能沒收或不宜執行沒收時，追徵其價額，刑法
    第38條之1第1項本文、第3項分別定有明文。經查，被告自
    陳其提供本案帳戶資料獲得報酬5萬元(見偵緝字卷第18頁)
    ，此為被告之犯罪所得，並未扣案，應依前揭規定宣告沒收
    ，於全部或一部不能沒收或不宜執行沒收時，追徵其價額。
  ㈡至於洗錢防制法第18條第1項前段固規定「犯第14條之罪，其
    所移轉、變更、掩飾、隱匿、收受、取得、持有、使用之財
    物或財產上利益，沒收之」，然被告非實際上提款之人，無
    掩飾隱匿詐欺贓款之犯行，尚非洗錢防制法第14條第1項之
    正犯，自無上開條文適用。
　㈢另被告交付詐欺集團成員之存摺、提款卡，雖均是供犯罪所
    用之物，然未經扣案，且該等物品本身價值低微，單獨存在
    亦不具刑法上之非難性，欠缺刑法上重要性，是本院認該等
    物品並無沒收或追徵之必要，爰依刑法第38條之2第2項之規
    定，均不予宣告沒收或追徵，併此敘明。　　　　
六、按第二審程序，被告經合法傳喚，無正當之理由不到庭者，
    得不待其陳述，逕行判決，刑事訴訟法第371條定有明文。
    又對於簡易判決處刑不服而上訴者，得準用上開規定，此觀
    諸刑事訴訟法第455條之1第3項之規定自明。本件被告經合
    法傳喚，有卷附送達證書可憑，其無正當理由不到庭，爰依
    上開規定，不待其陳述，逕行判決。　　
據上論斷，應依刑事訴訟法第455條之1第1項、第3項、第371條
、第369條第1項本文、第364條、第299條第1項本文，判決如主
文。　　
本案經檢察官吳維仁聲請簡易判決處刑，檢察官郭文俐提起上訴
及移送併辦，檢察官黃信勇、吳惠娟到庭執行職務。
中　　華　　民　　國　　111 　年　　10　　月　　27　　日
                  刑事第一庭    審判長法　官　劉怡孜
　　　　　　　　　                    法  官  陳淑勤
　　　　　　　　　                    法  官  潘明彥
以上正本證明與原本無異。
不得上訴。
　　　　　　　　　　　　　　　　　　　書記官  蘇豐展
中　　華　　民　　國　　111 　年　　10　　月　　27　　日
附錄本案論罪科刑法條：
洗錢防制法第2條
本法所稱洗錢，指下列行為：
一、意圖掩飾或隱匿特定犯罪所得來源，或使他人逃避刑事追訴
    ，而移轉或變更特定犯罪所得。
二、掩飾或隱匿特定犯罪所得之本質、來源、去向、所在、所有
    權、處分權或其他權益者。
三、收受、持有或使用他人之特定犯罪所得。
　　
洗錢防制法第14條
有第2條各款所列洗錢行為者，處7年以下有期徒刑，併科新臺幣
5百萬元以下罰金。
前項之未遂犯罰之。
前2項情形，不得科以超過其特定犯罪所定最重本刑之刑。

中華民國刑法第30條
幫助他人實行犯罪行為者，為幫助犯。雖他人不知幫助之情者，
亦同。
幫助犯之處罰，得按正犯之刑減輕之。

中華民國刑法第339條
意圖為自己或第三人不法之所有，以詐術使人將本人或第三人之
物交付者，處5年以下有期徒刑、拘役或科或併科50萬元以下罰
金。
以前項方法得財產上不法之利益或使第三人得之者，亦同。
前2項之未遂犯罰之。
附表：                                                 （金額單位：新臺幣/元）      編號 告訴人 詐騙方式 轉帳時間及方式 轉帳金額 轉入帳戶 1 陳宥翔 詐欺集團成員於110年10月23日某時許，在YOUTUBE頻道刊登運彩投資廣告，致陳宥翔依廣告中指示加詐欺集團成員於通訊軟體LINE名稱「預言家」帳號，進而下載通訊軟體Telegram，並加帳號「@Prophent66666(預言哥)」為好友，詐欺集團成員佯稱可幫忙投注並獲利云云，致陳宥翔陷於錯誤，而依指示轉帳。 110年10月24日下午4時55分許，以ATM轉帳方式。 10,000 吳旻叡申設之國泰世華商業銀行帳號000000000000號帳戶    110年10月27日下午2時54分許，以手機網路銀行轉帳方式。 20,000     110年10月28日下午5時46分許，以手機網路銀行轉帳方式。 10,000  2 張廷嘉  張廷嘉於110年11月3日某時許，經友人介紹運動賽事體育分析代操盤之管道，下載通訊軟體Telegram，並與詐欺集團成員代稱「球王」之人聯繫，對方佯稱可代為操盤獲利云云，致張廷嘉陷於錯誤，而依指示轉帳。 110年11月3日晚間7時40分52秒許，以網路轉帳方式。 50,000 同上 3 廖柄豐 詐欺集團成員於110年9月30日某時許，在YOUTUBE頻道刊登名稱為「球王」之代理投注賽事廣告，致廖柄豐依廣告中指示下載通訊軟體Telegram，並與帳號不詳之詐欺集團成員聯繫，對方佯稱匯款後即可代為投注並獲利云云，致廖柄豐陷於錯誤，而依指示轉帳。 110年10月26日上午11時8分27秒許，以網路轉帳方式。  30,000  同上    110年10月27日下午5時51分28秒許，以網路轉帳方式。 10,000